【裁判字號】    94,訴,837
【裁判日期】    950316
【裁判案由】    背信等
【裁判全文】
臺灣屏東地方法院刑事判決               94年度訴字第837號
公  訴  人  臺灣屏東地方法院檢察署檢察官
被      告  丁○○
上列被告因背信等案件，經檢察官提起公訴（94年度偵緝字第
258 號）本院判決如下：
    主  文
丁○○無罪。
    理  由
一、公訴意旨略以：被告丁○○係新光人壽保險股份有限公司之
    業務員，於民國89年間為甲○○○辦理保險事務時，取得甲○○○之身分證及印章，竟意圖為自己不法之所有，於89年
    2 月21日，未經甲○○○之同意，夥同不知名之同事持甲○○○之國民身分證、財力證明等資料，到屏東縣屏東市○○
    路451 號之萬泰商業銀行屏東分行（下稱萬泰屏東分行），
    冒用甲○○○之名義，填具「小額循環信用貸款契約書」、
    「萬泰銀行小額循環信用貸款申請書（GEORGE＆MARY現金卡
    ）」，並偽簽甲○○○之姓名後，交予不知情之萬泰屏東分
    行承辦人員丙○○辦理現金卡而行使之，丁○○收到現金卡
    後，即以該現金卡向萬泰銀行預借現金新臺幣（下同）10萬
    元，致生損害於甲○○○。嗣於91年間因丁○○未按期繳款
    ，經萬泰銀行向甲○○○催繳時，甲○○○始悉上情並提出
    告訴。因認被告涉犯刑法第216 、210 條行使偽造私文書罪
    、第342 條第1 項背信罪等罪嫌等語。
二、按犯罪事實應依證據認定之，無證據不得認定其犯罪事實；
    又不能證明被告犯罪者，應諭知無罪之判決，刑事訟訴法第
    154 條第2 項、第301 條第1 項分別定有明文。次按認定不
    利於被告之事實，須依積極證據，苟積極證據不足為不利於
    被告事實之認定時，被告之抗辯或反證縱屬虛偽，仍不能以
    此資為積極證據應予採信之理由，即應為有利於被告之認定
    ，更不必有何有利之證據；又事實之認定，應憑證據，如未
    能發現相當之證據，或證據不足以證明，自不能以推測或擬
    制之方法，以為裁判之基礎；且認定犯罪事實所憑之證據，
    無論直接或間接證據，其為訴訟上之證明，須達於通常一般
    之人均不致有懷疑，而得確信其為真實之程度者，始得據為
    有罪之認定，倘其證明尚未達到此一程度，而有合理之懷疑
    存在時，尚難為有罪之認定基礎；又告訴人之告訴，係以使
    被告受刑事訴追為目的，是其陳述是否與事實相符，仍應調
    查其他證據以資審認（最高法院30年上字第482 、30年上字
    第816 號、40年台上字第86號、76年台上字第4986號、52年
    台上字第1300號判例意旨參照）。
三、本件公訴意旨認被告丁○○涉有刑法第216 、210 條行使偽
    造私文書、第342 條第1 項背信罪嫌，無非以被告自承申辦
    上開現金卡及簽署甲○○○姓名、證人即告訴人甲○○○之
    指訴、證人丙○○之證述，及甲○○○在萬泰銀行之交易明
    細表、「小額循環信用貸款契約書」、「萬泰銀行小額循環
    信用貸款申請書（GEORGE＆MARY現金卡）」、被告之分期償
    還債務切結書各1 紙為其論罪依據。訊據被告固坦承有於前
    揭時、地，填具「小額循環信用貸款契約」、「小額循環信
    用貸款申請書（GEORGE＆MARY現金卡）」，並簽署甲○○○
    之姓名後，交予萬泰銀行承辦人員丙○○辦理現金卡，嗣核
    卡後並持以向萬泰銀行預借現金10萬元之事實，惟堅決否認
    有何行使偽造私文書及背信犯行，辯稱：我與甲○○○情同
    姊妹，我向她借錢，所以我帶她去辦了萬泰銀行的現金卡，
    她說辦了後就由我負責繳款，我有還錢，但91年11月延遲繳
    款，萬泰銀行通知我及甲○○○，丙○○就叫我簽分期償還
    債務切結書，讓甲○○○放心我會負責繳款等語。經查：
（一）被告丁○○向萬泰屏東分行提出由其填寫並簽署甲○○○
      之姓名之「小額循環信用貸款契約」、「小額循環信用貸
      款申請書（GEORGE＆MARY現金卡）」，並檢附甲○○○之
      身分證影本、88年度屏東縣稅捐稽徵處潮州分處房屋稅繳
      款書、87年地價稅繳款書、甲○○○所經營「永宏木材加
      工所」之臺灣省屏東縣政府營利事業登記證後，交予萬泰
      屏東分行承辦人員丙○○申辦現金卡，並於89年2 月21日
      與1 名自稱甲○○○之女子持甲○○○之身分證前往萬泰
      屏東分行對保，同日發卡後被告即於89年2 月25日持以向
      萬泰銀行預借現金10萬元，嗣於91年11月間因繳款異常，
      萬泰屏東分行通知甲○○○及丁○○，丁○○因而至萬泰
      屏東分行簽立分期償還債務切結書等情，業據被告供述綦
      詳，核與證人丙○○證述辦理上開現金卡及核卡之情節大
      致相符，並有萬泰商業銀行客戶交易明細表、「小額循環
      信用貸款契約」、「小額循環信用貸款申請書（GEORGE＆
      MARY現金卡）」、「萬泰商業銀行GEORGE＆MARY卡申請書
      」、萬泰商業銀行小額循環信用貸款核定書、甲○○○之
      身分證影本、88年度屏東縣稅捐稽徵處潮州分處房屋稅繳
      款書、87年地價稅繳款書、甲○○○所經營「永宏木材加
      工所」之臺灣省屏東縣政府營利事業登記證等件在卷可稽
      ，堪以認定。
（二）證人即告訴人甲○○○雖否認同意被告申辦上開現金卡及
      曾與被告同至萬泰屏東分行辦理現金卡，並結證稱：丁○○辦理我的保險業務，所以我的身分證及私章都放她身上
      以便保險業務處理，係因萬泰銀行於91年間寄發催繳通知
      至我位於光復路之住址時，我才發現我的身分證遭丁○○
      冒用向萬泰銀行借款，我立刻打電話向銀行詢問，手機號
      碼都不是我的，是萬泰銀行謝先生叫我留下我0000000000
      之行動電話號碼，萬泰銀行沒有打電話至其住處徵信等語
      ；證人即萬泰屏東分行之催收人員戊○○就此則證稱：我
      們寄催繳單到屏東縣潮州鎮○○路586 號，甲○○○於91
      年11月19日說有收到催告，她說她沒有辦現金卡，是被告
      使用她的資料辦卡，另表示正在與使用人協調等語，並提
      出甲○○○之客戶資訊管理表1 紙為憑。惟依卷附「小額
      循環信用貸款申請書（GEORGE＆MARY現金卡）」所載，其
      上基本資料欄中記載之住宅電話為「（08）0000000 （永
      宏）、0000000 （新光人壽）」，行動電話則為「
      0000000000、0000000000」，而其中「（08）0000000 」
      及「0000000000」之電話號碼均為甲○○○所有，有中華
      電信（固網市內）資料查詢表2 紙可稽；證人甲○○○亦
      自承：屏東縣潮州鎮○○路係其住址，除了我以外，沒有
      其他人居住，住家電話是我的；卷附88年度屏東縣稅捐稽
      徵處潮州分處房屋稅繳款書上「註記，與正本相符無誤，
      甲○○○」等字是伊本人簽寫等語；證人即萬泰屏東分行
      本案徵信人員乙○○於本院審理時並證稱：當時我依據公
      司規定，打「0000000 」電話徵信，當時是甲○○○本人
      接的，有確認她確實要辦該張現金卡，我們也有問104 查
      號台這支電話登記何人名字等語，核與卷附萬泰商業銀行
      小額循環信用貸款核定書相符，是被告申辦上開現金卡時
      所提出除告訴人身分證及印章外，另有告訴人之地價稅、
      房屋稅繳款書、營利事業登記證等資料，此不但非如告訴
      人所述係為辦理保險業務所需而交予被告之文件，且其中
      房屋稅繳款書上更經告訴人自為與正本無誤之註記，再就
      上開現金卡之徵信過程以觀，可知告訴人於被告申辦領得
      現金卡前，應已同意被告借用其名義申辦現金卡，始交付
      其地價稅、房屋稅繳款書、營利事業登記證等資料予被告
      ，並曾接受萬泰屏東分行之徵信及確認其同意申辦上開現
      金卡，足認被告所辯係徵得告訴人同意後借用其名義申辦
      現金卡等情，尚堪採信。
（三）又依證人乙○○庭呈之甲○○○於萬泰屏東分行之手機變
      動經過列表所載，甲○○○於90年11月22日留存於萬泰屏
      東分行之行動電話號碼即為「0000000000」，即於91年11
      月間收受萬泰屏東分行之催繳通知前，業已留存其「
      0000000000」之行動電話號碼於萬泰屏東分行，以供聯絡
      或發送繳款簡訊使用，證人乙○○並證稱：要更改聯絡的
      手機，也是要本人打電話跟我們更改，我們也要再作一次
      確認身分的動作甚詳，此亦與證人甲○○○證述其係於91
      年11月經收受催繳通知後，始打電話向銀行詢問，並留下
      其0000000000之行動電話號碼等內容不相符合；此外，告
      訴人甲○○○另指稱被告亦曾冒用其名義向中國信託商業
      銀行申請信用卡使用云云，惟甲○○○於該案偵查中證稱
      ：卷內正卡申請人信用資料申請書是其填寫等語，然該申
      請書上所載之帳單地址、居住地、聯絡電話等資料均係被
      告之公司或被告所有，實與一般申請人填寫本人資料之情
      形有別，且該案業經臺灣屏東地方法院檢察署檢察官以92
      年度偵字第6232號不起訴處分確定，有該不起訴處分書1
      份在卷為憑，足認告訴人於該案中亦有借用其名義予被告
      申辦該信用卡之情，均足徵告訴人之指訴內容多有不實，
      實難採信。
（四）另依證人丙○○之證述：申辦現金卡一定要本人到場對保
      並核對申請人身分證，該自稱甲○○○之人有拿其身分證
      原本供我們對保，但因該身分證係75年間核發，且因時間
      太久，我不記得該自稱甲○○○之人是否為甲○○○本人
      等語，是依證人丙○○之證述內容並無從得知與被告一同
      前往萬泰屏東分行申辦上開現金卡之人並非告訴人甲○○○本人；又被告於91年11月27日簽立之「分期償還債務切
      結書」，其上雖記載「本人丁○○於民國89年2 月21日冒
      用甲○○○名義，向貴行申辦GEORGE＆MARY現金卡」等字
      ，惟據證人戊○○於本院審理時結證稱：該切結書係打好
      的定型化契約等語，則該紙切結書既係萬泰屏東分行事先
      作成，且非針對本案實際案情擬定，自無從遽認被告確有
      如其上所載冒用甲○○○名義之情，是此亦不足據為被告
      不利之認定。
四、綜上所述，被告雖有使用告訴人甲○○○名義向萬泰屏東分
    行申辦現金卡使用之事實，惟此應係經告訴人之同意後始為
    之，公訴人所舉之證據尚不足以認定被告有冒用告訴人名義
    之行為。此外，復查無其他積極證據足認被告有何行使偽造
    私文書及背信犯行，揆諸首開說明，既不能證明被告犯罪，
    自應由本院為被告無罪之諭知。
據上論斷，應依刑事訴訟法第301 條第1 項，判決如主文。
本案經檢察官葉容芳到庭執行職務。
中    華    民    國    95    年    3     月    16    日
                  刑事第五庭 審判長   法  官  石家禎
                                      法  官  楊文廣
                                      法  官  李宜娟
以上正本證明與原本無異。
如不服本判決應於收受本判決送達後10日內向本院提出上訴書狀
，其未敘述上訴理由者，並得於提起上訴後10日內向本院補提理
由書狀（均須按他造當事人之人數附繕本）「切勿逕送上級法院
」
中    華    民    國    95    年    3     月    17    日
                                      書記官  林香如


司法院資訊處製作；財團法人民間司法改革基金會備份。
